【裁判字號】    89,判,562
【裁判日期】    890225
【裁判案由】    虛報進口貨物
【裁判全文】
行  政  法  院  判  決                            八十九年度判字第五六二號
    原      告  金洋有限公司
    代  表  人  甲○○
    被      告  財政部高雄關稅局
右當事人間因虛報進口貨物事件，原告不服財政部中華民國八十八年二月十一日台財
訴字第八八二一四○一○五號再訴願決定，提起行政訴訟。本院判決如左︰
    主  文
原告之訴駁回。
    事  實
緣原告於民國八十四年四月二十九日（再訴願決定、訴願決定及原處分均誤植為二十
七日）委由太洋報關有限公司向被告報運自德國漢堡進口丹麥產製冰櫃乙批（進口報
單：第ＢＣ＼八五＼Ｕ八一五＼○○三二號），原申報完稅價格計新台幣（以下同）
八○六、九四七元，經被告以先放後核方式放行。嗣據財政部關稅總局驗估處查證結
果：本案來貨報關時所繳驗之發票金額CFR DEM 44,383.00 與系案開狀銀行之進口開
狀結匯證實書與存檔發票所載金額CFR DEM 98,522.00 不符，原告顯有虛報進口貨物
價值，繳驗不實發票，逃漏進口稅款之情事。案經被告依查價結果，改估系案貨物完
稅價格為一、七八六、八六三元，並依據海關緝私條例第三十七條第一項及同條例第
四十四條規定，科處原告所漏進口稅額二倍之罰鍰計八八、一九四元，及追徵其所漏
進口稅款九一、七二二元（即進口稅四四、○九七元，商港建設費四、九○○元，貨
物稅四二、二三五元，推廣貿易服務費四九○元），另依貨物稅條例第三十二條第十
款之規定，科處所漏貨物稅額五倍之罰鍰二一一、一○○元。原告不服，聲明異議，
未准變更，提起訴願，旋遭駁回。訴經財政部再訴願決定：「訴願決定及原處分關於
追繳關稅及違反海關緝私條例科處罰鍰部分均撤銷，由原處分機關另為處分。其餘再
訴願駁回。」案經被告就撤銷部分重核結果，改按實體上審理，認原告異議無理由，
予以駁回。原告仍不服，提起訴願、再訴願，亦均遭駁回，遂提起本訴。茲摘兩造
訴辯意旨於次：
原告起訴意旨略謂︰一、原告並非繳驗及偽造系案發票之行為人，自非應受行政處罰
之對象。(一)進口報單繁雜難填，非專業人員莫辨，故原告公司過去進口報關事宜，全
委由太洋報關有限公司代辦，向未由原告自行處理，被告有案可稽。(二)本案進口報關
，由原告在報關委託書蓋章，授權太洋報關有限公司代理報關。一切進口報單，全由
該公司作成並送被告報關，原告未曾過目（亦看不懂其內容），此請詳閱該報單即明
。(三)事實上原告交由太洋報關有限公司辦理報關之INVOICE 如卷附正本，迨至八十五
年十一月間，經由關稅總局驗估處通知原告發現有低報價值之疑，原告始知報關公司
玩弄花樣，但前往該報關公司質詢時，竟置之不理。原告向來安分守法，乃將上述發
票正本提供驗估處陳貴堂審核驗估，足證原告絕無低報進口貨價之故意。(四)關於本案
報關，太洋報關有限公司向原告收費總數為一一三、九九六元，與應納關稅相當，原
告未予詳察，現一一詳閱始發現其中分散記載之費用多不實在，故原告未發覺其低報
關稅，此有財政部高雄關稅局八十六年六月十二日高普出字第一三三八號函影本乙
份。(五)太洋報關有限公司（負責人；吳蔡淑娥）於八十五年八月五日代理金洋有限公
司進口冰櫃乙批（報單號碼：ＢＣ／八五／Ｖ六七七／○○三五），經查，該批貨物
係以Ｃ２方式通關，屬應審免驗貨物，無須支付驗貨車資，聯檢處車資及驗貨工資，
惟太洋報關有限公司竟於交付原告之收費明細表（NO.00000000 ）中列有上述費用項
目。(六)太洋報關有限公司利用其代理原告辦理貨物進口報關手續之機會，及專業之手
法，偽（變）造發票，向高雄關稅局虛報交易價格，藉以逃漏進口稅款，再將所漏稅
款虛（浮）列在該公司之收費明細表，並持向原告收取費用（含進口稅款），以此移
花接木，偷天換日之手法，遂其中飽稅款以入其私囊之目的，原告一直被蒙在鼓裡，
直迄本案發生，原告公司遭本案移送裁罰，成為太洋報關有限公司上下其手之代罪羔
羊後，始才發覺上情。(七)至於該報關公司附於進口報單之INVOICE 如何變造，原告不
得而知。其中蓋有原告及負責人兩顆印章，經查係該報關公司對原告之會計蔡雅玲騙
稱報關書類需用印章，由蔡雅玲交該公司蓋用，當時蔡雅玲忙於業務未發現發票影本
不實。(八)再者若原告有意低報漏稅之，理應當於提供銀行之預估發票即行變造，始能
形成一體。然原告自始即交付真實預估發票予銀行辦理有關事宜，絕無非分之企圖，
足以證明。(九)以上各節全屬實情，敬請詳查，還原告清白。本案刑事責任誰屬現由被
告移送司法機關偵審中，經原告詳述案情原委後，承辦檢察官必將追查真正歸驗偽造
不實發票之行為人，原告並無職員牽涉在內，相信在近期內經司法調查還予清白。二
、原決定復以原告以進口貿易為業，對於報關人之選任及其業務執行之監督應盡相當
之注意義務，以避免違反法令規定矧原告目前涉繳驗偽造發票逃漏稅款案另有多起，
辯稱係報關人所為且不知情，顯係卸責飾詞。殊不足採信，亦顯見其對於報關人之選
任及業務之執行疏於注意監督，縱非故意亦屬重大過失，揆諸司法院釋字第二七五號
解釋意旨，宜應予以論處云云。惟查：太洋報關有限公司為依公司法規定，經政府主
管機關核准設立登記之法人，而原告之所以選任其為報關代理人無非信賴政府機關之
審查監督功能，其選任行為應無過失，自應受保護，又報關行之業務乃屬專業，非一
般黎民百姓所能預加察注，是原告於不知情下，對於報關人之蓄意不法行為，實難加
以注意，復無從注意，惟原決定不察，率將行政機關監督報關人不力之責任一概推卸
予原告，並爰引司法院釋字第二七五號解釋，錯解其意旨，作為原告應受處分之有責
條件之認定，自有違誤，尚難昭折服。三、綜上所陳，原處分及決定均未查明事實，
顯有疏失，自難令人甘服，請鈞院詳予審酌，判決撤銷再訴願決定、訴願決定及原處
分，用符法制而保原告之合法權益等語。
被告答辯意旨略謂︰一、查本案原告報關時所檢附之發票與關稅總局驗估處函送開狀
銀行查復之信用狀及存檔發票影本之金額不符，原申報價格計為 CFR DEM 44,380.00
，而真正交易價格計為CFR DEM 98,522.00 ，顯有繳驗偽造發票，逃漏進口稅款之情
事。縱原告於關稅總局驗估查核時予以配合，惟並非屬進行調查前主動陳報，尚無財
政部八十四年五月二十三日台財關第八四○二一一七三八號函規定之適用。且事後之
配合查核，並不能否定其偽造發票、逃漏稅款之事實，自不能因而卸免罰責。復查依
進口通關實務，報關公司受進口商之委任，依進口商提供之發票、裝箱單等進口必備
文件內容製作進口報單，其對於進口貨物名稱、價值．．．等之記載，應悉以進口商
提供之進口文件資料為依據。本案報關時所檢附之報關文件發票、貨價申報書等均蓋
有原告公司及負責人之印章，發票上並載明「茲謹證明上事項及數目均確實無訛」「
發票內容絕無偽造、變造或其他虛偽不法情事，否則依法接受處罰。」字樣，從而，
發票如有偽造，原告即應負繳驗偽造發票、虛報貨價、偷漏稅款之罰責。雖原告極力
辯稱偽造發票乙事係報關公司所為，聲稱係報關公司向其會計蔡雅玲騙得印章蓋用，
而蔡雅玲忙於業務未發現發票影本不實。惟查原告目前及案情相同之偽造發票案件
即有四十餘件，其所辯稱係報關公司所為且不知情及無低報進口貨價之故意，殊不足
採信。另按原告以進口貿易為業，對於報關人之選任及其業務執行之監督，應盡相當
之注意義務，以避免違反法令規定。是以，依原告所稱，亦顯見其對於報關人之選任
及其委任業務之執行疏於注意監督，縱非故意，亦屬有重大過失，揆諸司法院釋字第
二七五號解釋意旨，即應依法處罰。二、按一般會計收支實務，除了總帳之外，尚應
列明細分類帳，並詳列各項費用支出，由公司會計人員逐一審核，始作支出憑證。又
依進口通關實務，海關核發之進口貨物各項稅款繳納證，併列印有各項稅款名稱及金
額，納稅義務人持憑向代收稅款銀行繳納後，其收據聯均應交由納稅義務人收執，作
為納稅憑證。本案實際應納進口稅費計為一七二、六七五元，而原申報進口稅費計為
八○、九五三元，均核與報關行之收費總數不相當，原告何以未發現實際繳納稅款金
額與應納稅款不合，並向海關主動陳報。至於報關公司之虛列費用項目，若非為渠等
共謀不法漏稅，瞞天過海之作帳手法，亦僅為報關行對渠超收費用之問題，殊不得反
將之作為原告無繳驗偽造發票之故意或過失之佐證。三、按開狀銀行之存檔發票係由
國外供應商提供，原告辯稱「然本公司自始即交付真實預估發票予銀行辦理有關事宜
」，與國際貿易實務不符，況是否虛報應以報單所申報及所附發票所列價格，是否為
實際交易價格為認定依據，本案繳驗偽造發票為所不爭，即屬虛報，所稱殊不足採。
四、按刑事罰與行政罰之目的，性質不同，故兩者調查取證之方向亦不同，有無刑事
責任，並不等同有無行政罰責任。本案原告繳驗偽造發票，為不爭之事實，其違反海
關緝私條例規定，自應受罰。五、查原告以進口貿易為業，對於報關人之選任及其委
任業務之執行，自應盡相當之注意義務，其疏於注意監督，自不得諉卸其違章責任，
此與政府機關對於報關人之審查監督無，自無信賴政府審查監督應受保護之問題。
本案繳驗偽造不實發票，虛報進口貨物價格，偷漏稅款事證明確，且原告又無法舉證
證明自己無過失，揆諸司法院釋字第二七五號解釋意旨，自應予以論罰。本案起訴理
由均無可採，原告之訴請予以駁回等語。
    理  由
按「報運貨物進口而有左列情事之一者，得情節輕重，處以所漏進口稅額二倍至五
倍之罰鍰，或沒入或併沒入其貨物：一．．．三繳驗偽造、變造或不實之發票或憑證
。」「有違反本條例情事者，除依本條例有關規定處罰外，仍應追徵其所漏或沖退之
稅款。」分別為海關緝私條例第三十七條第一項第三款、第四十四條前段所明定。本
件原告於八十四年四月二十九日委由太洋報關有限公司向被告報運自德國漢堡進口丹
麥產製冰櫃乙批（進口報單：第ＢＣ＼八五＼Ｕ八一五＼○○三二號），原申報完稅
價格計八○六、九四七元，經被告以先放後核方式放行。嗣據財政部關稅總局驗估處
查證結果：本案來貨報關時所繳驗之發票金額CFR DEM 44,383.00 與系案開狀銀行之
進口開狀結匯證實書與存檔發票所載金額CFR DEM 98,522.00 不符，原告顯有虛報進
口貨物價值，繳驗不實發票，逃漏進口稅款之情事。案經被告依查價結果，改估系案
貨物完稅價格為一、七八六、八六三元，並依據海關緝私條例第三十七條第一項及同
條例第四十四條規定，科處原告所漏開稅額二倍之罰鍰計八八、一九四元，及追徵其
所漏進口稅款九一、七二二元（即進口稅四四、○九七元，商港建設費四、九○○元
，貨物稅四二、二三五元，推廣貿易服務費四九○元），另依貨物稅條例第三十二條
第十款之規定，科處所漏貨物稅額五倍之罰鍰二一一、一○○元。原告不服，聲明異
議，未准變更，提起訴願，旋遭駁回。訴經財政部再訴願決定：「訴願決定及原處分
關於追繳關稅及違反海關緝私條例科處罰鍰部分均撤銷，由原處分機關另為處分。其
餘再訴願駁回。」案經被告就撤銷部分重核結果，改按實體上審理，認原告異議無理
由，予以駁回。原告仍不服，循序提起行政訴訟，主張：其報關業務係全權委託太洋
報關有限公司辦理，並已提供真實發票，絕無低報進口貨價之故意，又報關公司向原
告收費總數為一一三、九九六元，與應納關稅相當，因未予詳察，故未發覺其低報關
稅。至於該報關公司附於進口報單之INVOICE 如何變造，原告不得而知。其中蓋有原
告及負責人兩顆印章，經查係該報關公司對原告會計蔡雅玲騙稱報關書類需用印章，
由蔡雅玲交該公司蓋用，當時蔡雅玲忙於業務未發現發票影本不實。再者，若原告有
意低報漏稅之言，應當於提供銀行之預估發票即行變造，始能形成一體，然原告自始
即提供真實預估發票予銀行辦理有關事宜，絕無非分之企圖。且本案刑事責任誰屬，
現由被告移送司法機關偵查中，原告並無職員牽在內，相信在近期內經司法調查必
可真象大白。又太洋報關有限公司依公司法規定，經政府主管機關核准設立登記之法
人，原告選任其為報關代理人，無非信賴政府機關之審查監督功能，其選任行為應無
過失，自應受保護云云。惟查：(一)、本案原告報關時所檢附之發票與關稅總局驗估處
函送開狀銀行查復之存檔發票影本之金額不符，原申報價格為 CFR DEM 44,383.00，
而真正交易價格計為CFR DEM 98,522.00 ，顯有虛報進口貨物價值，繳驗不實發票，
逃漏進口稅款之情事，自應依法追徵及處罰。雖原告於關稅總局驗估處查核時予以配
合，惟並非屬進行調查前主動陳報，尚無財政部八十四年五月二十三日台財關第八四
○二一一七三八號函規定之適用。且事後之配合查核，並不能否定其繳驗不實發票、
逃漏稅款之事實，自不能因而免責。(二)、又開狀銀行之存檔發票係由國外供應商直接
提供，而原告主張其自始即提供真實預估發票予銀行辦理有關事宜云云。惟查，是否
虛報進口貨物價值，係以報單所申報及所附發票之進口貨物價格，是否為實際交易價
格為認定依據，本件繳驗不實發票之事實，為原告所不爭執，且報單所申報之進口貨
物價格與實際交易價格不符，自屬虛報進口貨物價值。(三)、原告主張太洋報關有限公
司利用機會變造發票，向被告虛報交易價格，藉以逃漏進口稅款，再將虛列稅款浮列
該公司收費明細表，並持向原告收取費用（含進口稅款）總數為一一三、九九六元，
遂其中飽浮報稅款之目的；而該公司附於進口報單之INVOICE 如何變造，原告不得而
知云云。惟本案應納稅費計一七二、六七五元，較原告所主張太洋報關有限公司向其
所收取費用總數一一三、九九六元為高。且原告以進口貿易為業，對於報關人之選任
及其業務執行之監督，應盡相當之注意義務，以避免違反法令規定。矧原告目前及
繳驗不實發票逃漏稅款案件另有多起，已據被告陳明。原告主張本件違章行為係報關
代理人所為，其不知情，顯係卸責飾詞，益見其對於報關人之選任及業務之執行疏於
注意監督，縱非故意，亦難辭其過失之責，揆諸司法院釋字第二七五號解釋意旨，自
難免責。(四)再者，原告以進口貿易為業，對於報關人之選任及其業務執行之監督，自
應盡相當之注意，其疏於注意監督，乃係可歸責於自己之事由，此與政府機關對於報
關人之審查監督無，自無信賴政府審查監督應受保護之問題。又按刑事罰與行政罰
之目的，性質不同，故兩者調查取證之方向亦不同，有無刑事責任，並不等同有無行
政罰責任。(五)、本件原告既有虛報進口貨物價值，繳驗不實之發票，逃漏進口稅款，
違反海關緝私條例第三十七條第一項第三款規定情事，自應依法追徵及處罰。從而，
被告據以科處所漏進口稅額二倍之罰鍰八八、一九四元，並追繳所漏稅款九一、七二
二元，揆諸首揭規定，核無違誤。綜上所述，原告所訴各節，核無可採，一再訴願決
定，遞予維持原處分，均無不合，原告起訴意旨，難謂有理，應予駁回。
據上論結，本件原告之訴為無理由，爰依行政訴訟法第二十六條後段，判決如主文。
中    華    民    國     八十九      年      二      月     二十五      日
                    行 政 法 院 第 六 庭
                                審 判 長 評  事      徐  樹  海
                                         評  事      黃  璽  君
                                         評  事      高  啟  燦
                                         評  事      蔡  進  田
                                         評  事      劉  鑫  楨
右  正  本  證  明  與  原  本  無  異
                                         法院書記官  陳  盛  信
中    華    民    國     八十九      年      二      月     二十九      日


司法院資訊處製作；財團法人民間司法改革基金會備份。
